【裁判字號】    89,自,331
【裁判日期】    890731
【裁判案由】    詐欺
【裁判全文】
臺灣臺北地方法院刑事判決                  八十九年度自字第三三一、四七三號
    自  訴  人  台碩國際      設台北市○○路○段七六八巷七號七樓
                股份有限公司
    代  表  人  楊  佑
    代  理  人  乙○○
                丙○○
    自  訴  人  台灣亞銳士    設台北市○○路○段一五０巷二號十六樓之三
                股份有限公司
    代  表  人  胡秋江
    代  理  人  陳錦標
    被      告  甲○○
右列被告因詐欺案件，經自訴人提起自訴，本院判決如左：
    主  文
甲○○無罪。
    理  由
壹、自訴意旨略以：
（一）被告甲○○為「精華電腦社」之負責人，因經營商號不善，明知無支付貨款能
      力，竟以購貨為詞，自民國八十八年十一月二十四日至八十九年三月七日，以
      電話向自訴人台碩國際股份有限公司（下稱台碩公司）訂購總價新台幣（下同
      ）十五萬五千四百四十三元之電腦周邊設備商品，而指示台碩公司承辦人員將
      商品送至台北縣中和市○○路四百五十二號，並要求台碩公司開立以「精華電
      腦社」為買受人之發票；詎台碩公司交付貨品後，屆期將甲○○交付作為支付
      貨款之支票一張（面額六萬六千一百五十元、到期日八十九年三月十日）提示
      ，竟因已列為拒絕往來戶而遭退票，台碩公司派人前往「精華電腦社」之營業
      場所察看，始發覺甲○○已逃匿無蹤；因認被告涉有刑法第三百三十九條之詐
      欺罪嫌。
（二）被告甲○○自八十九年一月二十六日起至同年三月十三日止，連續向自訴人台
      灣亞銳士股份有限公司（下稱亞銳士公司）訂購電腦產品共十一批，金額共計
      十一萬四千六百零八元，而亞銳士公司均依甲○○之訂貨陸續交貨；詎甲○○
      一直拖延貨款，亞銳士公司承辦人員發覺有異，趕至「精華電腦社」之營業處
      所，甲○○已不知去向，始知受騙上當；因認被告涉有刑法第三百三十九條之
      詐欺罪嫌。
貳、按犯罪事實應依證據定之，無證據不能推定其犯罪事實，又不能證明被告犯罪，
    應諭知無罪之判決，刑事訴訟法第一百五十四條、第三百零一條第一項分別訂有
    明文。次按事實之認定，應憑證據，如未能發現相當之證據，或證據不足以證明
    ，自不能以推測或擬制之方法，而為裁判之基礎（最高法院四十年臺上字第八六
    號判例參照）。再告訴人（自訴人亦同）本以使被告受形式訴追為目的，故其陳
    述是否與事實相符，自應調查其他證據，以資審認，苟其所為攻擊之詞，尚有瑕
    疵，則此瑕疵未予究明之前，即不能採為斷罪之基礎（最高法院六十九年臺上字
    第一五三一號判例參照）。末按認定犯罪之事實，所憑之證據，其為訴訟上之證
    明，需於通常一般之人均不至有所懷疑，而得確信為其真實之程度者，始得據為
    有罪之認定。倘其證明未達到此一程度，而有合理之懷疑存在，無從使事實審法
    院得為有罪之確信時，即應由法院諭知被告無罪之判決（最高法院七十六年臺上
    字第四九八六號判例參照）。
參、按刑法第三百三十九條第一項之詐欺罪，需行為人施用詐術，致他人限於錯誤而
    為財物之交付始可，如行為人並未施用詐術，或其所用方法不能認其係詐術，亦
    不致使人限於錯誤，均與該條之構成要件有間（最高法院四十六年度台上字第二
    六○號判例參照）。至於民事之債權債務之當事人間，若有未依債務本旨履行給
    付之情形，在一般社會經驗而言，原因非一，其因不可歸責之事由無法給付，或
    因合法得對抗他造主張抗辯而拒絕給付，甚至債之關係成立後，始行惡意遲延給
    付，非必出於自始無意給付之詐欺犯罪一端，又刑事被告依法不負自證無罪之義
    務，故在別無積極證據之情況下，自難違反刑事訴訟法第一百五十四條之規定以
    被告單純債務不履行之狀態，推定被告自始即有不法所有之意圖而連續施用詐術
    。
肆、訊據被告甲○○坦承經營「精華電腦社」，有積欠亞銳士公司及台碩公司上述貨
    款，惟矢口否認有何詐欺犯行，辯稱：伊本身是學電腦，伊公司是八十七年十一
    月開設的，與亞銳士公司及台碩公司的來往交易很多；九二一地震之後，伊公司
    的生意就開始變差；公司每天的營業額不多，但公司的支出很大，所以才會跳票
    ；店到現在仍在經營，伊願分期償還，有些廠商有來店拿貨；另有些債權人有請
    債務公司催討，公司怕有人鬧事才更換負責人，伊並未避不見面等語。本件自訴
    人認被告有上述之詐欺罪嫌，無非以被告所經營之「精華電腦社」向自訴人購買
    電腦周邊設備商品未支付貨款為主要依據；然本院查：被告所經營之「精華電腦
    社」自八十七年十二月起至八十九年一月十四日止，每月均有向自訴人亞銳士公
    司購買電腦周邊設備商品，且均往來正常；第查被告與亞銳士公司自八十七年十
    二月起至八十九年一月十四日止正常往來之交易，較八十九年一月二十六日以後
    未能支付貨款之交易多出數倍；另查被告與台碩公司交易，雖第五筆起即未能支
    付貨款，然衡之社會常情，企業經營週轉不靈，均為漸近，除非發現有大量進貨
    且將所進商品轉賣又不支付貨款，並宣告倒閉，否則不能以詐欺罪相繩，本件被
    告與台碩公司交易，自八十八年十一月二十四日起至八十九年三月七日止，數筆
    交易未能支付之金額為十五萬五千四百四十三元，尚非特別大量；再查被告於本
    院審理時已當庭給付台碩公司部分貨款及退還先前所進之電腦主機板一片。綜上
    ，本件被告未能交付貨款，應係所經營之「精華電腦社」營業衰退導致週轉不靈
    所致，尚乏詐欺犯意；渠上開所辯，尚非虛妄，堪以採信；自訴人縱有部分貨款
    不獲清償，亦係民事之債務糾葛，應循民事途徑解決，被告上開行為尚核與詐欺
    之構成要件有間；此外復查無其他積極證據足認被告有前開被訴之犯行；不能證
    明被告被訴之犯行，依首開說明，自應為被告無罪之諭知，以昭公允。
據上論斷，應依刑事訴訟法第三百四十三條、第三百零一條第一項、判決如主文。
中      華      民      國      八十九      年    七      月卅一    日
                                      臺灣臺北地方法院刑事第六庭
                                          法  官  梁耀鑌
右正本證明與原本無異。
如不服本判決，應於判決送達後十日內，向本院提出上訴狀。
                                          書記官  呂淑芳
中      華      民      國      八十九      年    八      月    二      日


司法院資訊處製作；財團法人民間司法改革基金會備份。
